臺灣高雄地方法院刑事判決　　　　　　 93年度簡上字第885號
上　訴　人　臺灣高雄地方法院檢察署檢察官
被　　　告　乙○○　男　42歲（民國51年10月27日生）
上列上訴人因被告違反毒品危害防制條例案件，不服本案高雄簡
易庭93年度簡字第5012號中華民國93年11月12日刑事簡易判決（
聲請簡易判決處刑案號：93 年度核退毒偵字第163號；及移送併
案審理案號：93年度毒偵字第5314號），提起上訴及請求移送併
案審理（93年度毒偵字第6160號、第6775號；94年度毒偵字第48
9號）本院管轄之第2審合議庭認不得以簡易判決處刑，改依通常
程序為第1審之審判，判決如下：
    主  文
原判決撤銷。
乙○○連續施用第二級毒品，累犯，處有期徒刑壹拾月。扣案安
非他命柒包（每包分別為驗前毛重壹點柒公克，驗後毛重壹點
陸公克；驗前毛重肆點肆公克，驗後毛重肆點公克；驗前
毛重肆公克，驗後毛重點玖公克；驗前毛重壹點伍公克，驗
後毛重壹點肆公克；驗前毛重貳點壹公克，驗後毛重貳公克；
驗前毛重零點柒公克，驗後毛重零點陸公克；驗前毛重零點
肆公克，驗後毛重零點公克）沒收銷燬之；玻璃球吸食器捌個
沒收。
    事  實
一、乙○○曾於民國82年間因違反麻醉藥品管理條例、戡亂時期
    肅清煙毒條例案件，經本院以82年度易字第7503號、82年度
    訴字第5066號刑事判決分別判處有期徒刑 5月、10年確定，
    經本院裁定定應執行有期徒刑10年5月確定，於88年4月29日
    因縮短刑期假釋出監並付保護管束，於92年11月13日保護管
    束期滿執行完畢。其前於93年間因施用毒品案件，經本院以
    93年度毒聲字第 735號裁定送勒戒處所觀察、勒戒後，認無
    繼續施用毒品之傾向，於93年5月4日觀察勒戒執行完畢釋放
    ，且經臺灣高雄地方法院檢察署檢察官於93年5月5日以93年
    度毒偵字第1866號為不起訴處分確定。詎其不知悔改，明知
    甲基安非他命業經公告為毒品危害防制條例第2條第2項所列
    管之第2級毒品，不得非法持有、施用，復基於施用第2級毒
    品甲基安非他命之概括犯意，於93年5月4日觀察勒戒執行完
    畢釋放後5年內，自93年5月5日某時起迄94年 1月8日晚上11
    時30分回溯24小時（不含公權力拘束之時間）前之某時止，
    在其位於高雄縣鳳山市○○路 ○段135號4樓住處，以玻璃球
    隔熱燒烤吸食煙霧之方式，連續施用第 2級毒品安非他命多
    次。嗣經警方分別於(一)93年 6月12日凌晨零時50分，在高雄
    縣大寮鄉○○○村○ ○路202號巷口處為警查獲，並扣得第2
    級毒品甲基安非他命 1包（驗前毛重1.7公克，驗後毛重1.6
    公克）及其所有供施用甲基安非他命之玻璃球吸食器 7個；
    (二)93年9月9日上午10時15分，在其上開住處查獲，並扣得第
    2級毒品甲基安非他命1包（驗前毛重4.4公克，驗後毛重4.3
    公克）及其所有供施用甲基安非他命之玻璃球吸食器 1個；
    (三)93年10月12日下午 3時40分，在其位於高雄縣大寮鄉○○
    村○○路209巷3號租屋處查獲，並扣得黃志強、張雅雯分別
    所有之扣案第2級毒品甲基安非他命14包（合計驗前毛重50.
    6公克、驗後毛重49.2公克）及殘留第2級毒品甲基安非他命
    之吸食器2個、玻璃吸食器2個及塑膠剷管1支；(四)93年11月5
    日下午5時5分，在其上開住處查獲，並扣得第 2級毒品甲基
    安非他命5包（分別驗前毛重 4公克，驗後毛重3.9公克；驗
    前毛重1.5公克，驗後毛重 1.4公克；驗前毛重2.1公克，驗
    後毛重 2公克；驗前毛重0.7公克，驗後毛重0.6公克；驗前
    毛重0.4公克，驗後毛重0.3公克）；(五)94年1月8日晚上11時
    30分，在位於高雄縣大寮鄉○○村○○路20號金格遊戲場前
    查獲。且分別於93年6月12日凌晨2時25分、同年9月9日上午
    11時33分、同年10月13日上午 9時50分、同年11月5日下午5
    時35分及94年1月9日凌晨1時許，採尿送驗，始知上情。
二、案經高雄市政府警察局小港分局、高雄縣警察局鳳山分局及
    林園分局分別報告臺灣高雄地方法院檢察署聲請簡易判決處
    刑及移送併案審理。
    理  由
一、程序部分：按被告以外之人於審判外之陳述，雖不符前四條
    之規定，而經當事人於審判程序同意作為證據，法院審酌該
    言詞陳述或書面陳述作成時之情況，認為適當者，亦得為證
    據。當事人、代理人或辯護人於法院調查證據時，知有第15
    9條第1項不得為證據之情形，而未於言詞辯論終結前聲明異
    議者，視為有前項之同意，刑事訴訟法第159條之5定有明文
    。立法意旨在於傳聞證據未經當事人之反對詰問予以核實，
    原則上先予排除，惟若當事人已放棄詰問或未聲明異議，基
    於證據資料愈豐富，愈有助於真實發現之理念，且強化言詞
    辯論主義，法院自可承認該傳聞證據例外擁有證據能力。經
    查，案外人黃志強、張雅雯於警詢中之陳述（參見警卷），
    雖均係被告以外之人於審判外之陳述，性質上屬傳聞證據，
    惟被告經本院合法傳喚，無正當理由未到庭，足見被告已放
    棄詰問而未聲明異議，又本院審酌該言詞陳述作成時之情況
    ，並查無其他不法之情狀，足認為得為本案之證據，依刑事
    訴訟法第159條之5第 2項之規定，視為被告已同意上開傳聞
    法則例外之情形，是前揭案外人於警詢中之陳述均有證據能
    力。
二、訊據被告乙○○對其於上揭時、地連續施用第 2級毒品甲基
    安非他命之事實，於94年1月9日偵訊中（參見臺灣高雄地方
    法院檢察署94年度偵字第489號偵查卷宗第8頁）均坦承不諱
    ，且有現場照片4張、扣案晶體7包，經送驗後，均呈第 2級
    毒品甲基安非他命之陽性反應（每包分別為驗前毛重1.7
    公克，驗後毛重1.6公克；驗前毛重4.4公克，驗後毛重4.
    3公克；驗前毛重 4公克，驗後毛重3.9公克；驗前毛重
    1.5公克，驗後毛重 1.4公克；驗前毛重2.1公克，驗後毛
    重 2公克；驗前毛重0.7公克，驗後毛重0.6公克；驗前
    毛重0.4公克，驗後毛重0.3公克），此有高雄醫學大學附設
    中和紀念醫院93年11月 2日報告編號9310—410、440號、94
    年1月18日報告編號9401—317、318、319、320、321號檢驗
    報告各 1紙附卷可稽（參見本院卷宗及原審卷宗第13、16頁
    ）；至扣案玻璃球吸食器8個，經檢驗結果，並無第2級毒品
    甲基安非他命殘留之反應，此有高雄醫學大學附設中和紀念
    醫院93年11月2日報告編號9310—411、441號檢驗報告各1紙
    附卷可稽，惟分別係自被告所騎乘之機車及上揭住處等處查
    獲，均應屬被告所有供施用第 2級毒品甲基安非他命所用之
    物，應堪認定。另查：
  (一)被告係分別於93年6月12日凌晨2時25分、同年9月9日上午11
    時33分、同年10月13日上午9時50分、同年11月 5日下午5時
    35分及94年1月9日凌晨 1時許，經臺灣高雄地方法院檢察署
    委託警方採集其尿液分別送驗及複驗結果，均呈甲基安非他
    命陽性反應，此有高雄縣政府衛生局93年 6月28日93煙檢字
    第1257號煙毒尿液檢驗成績書及查獲毒品案件嫌犯尿液對照
    表、93年 9月24日93煙檢字第2134號煙毒尿液檢驗成績書及
    查獲毒品案件嫌犯尿液流程管制清冊、93年11月19日93煙檢
    字第2688號煙毒尿液檢驗成績書及查獲毒品案件嫌犯尿液流
    程管制清冊、94年 1月14日94煙檢字第0007號煙毒尿液檢驗
    成績書及查獲毒品案件嫌犯尿液對照表、高雄醫學大學附設
    中和紀念醫院93年9月7日報告編號9309—80濫用藥物尿液檢
    驗報告、高雄市立凱旋醫院93年10月29日轉碼編號00000000
    號濫用藥物尿液檢驗報告及尿液代碼與真實姓名對照表（以
    上參見臺灣高雄地方法院檢察署93年度核退毒偵字第 163號
    偵查卷宗第11、12、15頁；93年度毒偵字第6160號偵查卷宗
    第24、25頁；93年度毒偵字第6775號偵查卷宗第20、21頁；
    94年度毒偵字第489號偵查卷宗第26、27頁；原審卷宗第 13
    、16、26、27頁）各1紙附卷可稽，足見被告確有施用第2級
    毒品甲基安非他命之事實無訛。
  (二)按甲基安非他命經口服投與後，約70%於 24小時內自尿液中
    排出，其尿液內甲基安非他命成分之檢出，與其投與甲基安
    非他命方式、投與量、個人體質、採尿時間、檢測儀器之精
    密有關，通常採尿液是否呈陽性反應，應以投與後24小時所
    採為宜，此業經行政院衛生署藥物食品檢驗局以（）藥檢
    壹字第044942號函釋明確。是依上開說明及施用毒品之成癮
    性，佐以被告前揭尿液檢驗報告，被告於94年1月9日併案偵
    訊中自白於上揭時間，有連續施用第 2級毒品甲基安非他命
    多次等語，核與前揭事證相符，應堪採信。
  (三)另犯毒品危害防制條例第10條施用第 2級毒品之罪者，檢察
    官應先將被告送勒戒處所觀察、勒戒，經觀察、勒戒後，認
    無繼續施用毒品傾向者，應由檢察官為不起訴之處分，且經
    觀察、勒戒執行完畢釋放後，5年內再犯第 10條之罪，檢察
    官應依一般刑事訴訟程序予以起訴論罪科刑，此觀諸毒品危
    害防制條例第20條第1項、第2項、第23條第 2項前段規定自
    明。經查，被告前於93年間因施用毒品案件，經本院以93年
    度毒聲字第 735號裁定送勒戒處所觀察、勒戒後，認無繼續
    施用毒品之傾向，於93年5月4日觀察勒戒執行完畢釋放，且
    經臺灣高雄地方法院檢察署檢察官於93年5月5日以93年度毒
    偵字第1866號為不起訴處分確定等情之事實，此有臺灣高等
    法院被告全國前案紀錄表、本院被告院內索引卡紀錄表、臺
    灣高雄地方法院檢察署刑案資料查註紀錄表各 1紙附卷可參
    。被告前既曾因施用毒品案件，經觀察、勒戒後，復因施用
    毒品，其於前開觀察、勒戒執行完畢釋放後 5年內，再犯本
    案施用毒品罪，依毒品危害防制條例第23條第 2項之規定，
    屬應依法論罪科刑之行為，依前開說明，本案被告上開所為
    ，係於93年5月4日觀察勒戒執行完畢釋放後 5年內，再犯毒
    品危害防制條例第10條第2項施用第2級毒品罪，本案事證明
    確，被告上開犯行洵堪認定。
二、按甲基安非他命為毒品危害防制條例第2條第 2項第2款所明
    定之第2級毒品。核被告所為，係犯同條例第10條第2項之施
    用第2級毒品罪。被告持有第2級毒品進而施用，持有之低度
    行為為施用之高度行為所吸收，不另論持有毒品之罪。其先
    後多次施用第 2級毒品甲基安非他命，時間緊接，犯罪構成
    要件相同，顯係基於概括犯意為之，應依刑法第56條之連續
    犯規定，論以一罪，並加重其刑。另併案部分（93年度毒偵
    字第5314號、第 6160號、第6775號；94年度毒偵字第489號
    ）雖未據起訴，然該部分與檢察官聲請逕以簡易判決處刑並
    經本院論罪科刑部分（93年度核退毒偵字第 163號），具有
    連續犯之裁判上一罪關係，依刑事訴訟法第 267條之規定，
    應為起訴效力所及，本院自應併予審究。又查，被告曾於82
    年間因違反麻醉藥品管理條例、戡亂時期肅清煙毒條例案件
    ，經本院以82年度易字第7503號、82年度訴字第5066號刑事
    判決分別判處有期徒刑 5月、10年確定，經本院裁定定應執
    行有期徒刑10年5月確定，於88年4月29日因縮短刑期假釋出
    監並付保護管束，於92年11月13日保護管束期滿執行完畢，
    此有臺灣高等法院被告全國前案紀錄表、本院被告院內索引
    卡紀錄表、臺灣高雄地方法院檢察署刑案資料查註紀錄表各
    1份存卷可考，其於5年內再犯本案有期徒刑以上之罪，為累
    犯，應依刑法第47條之規定加重其刑，並依法遞加之。
三、原審論處被告罪刑，固非無見。惟查，原審僅就被告分別於
    93年6月12日凌晨2時25分、同年9月9日上午11時33分前回溯
    24小時內（不含公權力拘束時間）之某時施用第 2級毒品甲
    基安非他命各 1次等犯行論罪科刑，未論及事實欄所載之其
    餘犯罪事實，尚有未洽，檢察官以被告連續犯部分未及審判
    執以上訴，而指摘原判決不當，為有理由，應將原判決撤銷
    改判。爰審酌被告於觀察勒戒釋放後，又連續多次再犯施用
    第 2級毒品之犯行，顯見被告並不知悔改施用毒品之惡習，
    惟念及被告施用毒品之犯行係戕害自身身體健康，並未危及
    他人且犯後坦承犯行等一切情狀，量處如主文所示之刑，以
    資懲儆。
四、又毒品危害防制條例第18條第 1項前段之規定，乃刑法第38
    條第1項第1款之特別規定，此所稱查獲之毒品，係指有罪判
    決書於事實欄內，已經認定為被告有罪事實之毒品，即足當
    之，不以仍屬於被告所有者為限（最高法院92年度臺非字第
    297號裁判要旨參照）。經查：
  (一)扣案晶體7包（每包分別為驗前毛重1.7公克，驗後毛重1.
    6公克；驗前毛重 4.4公克，驗後毛重4.3公克；驗前毛
    重4公克，驗後毛重 3.9公克；驗前毛重1.5公克，驗後毛
    重1.4公克；驗前毛重 2.1公克，驗後毛重2公克；驗前
    毛重0. 7公克，驗後毛重0.6公克；驗前毛重0.4公克，驗
    後毛重0.3公克）經送驗後，係確實為第2級毒品甲基安非他
    命，已如前述，爰依毒品危害防制條例第18條第 1項前段規
    定，不問屬於犯人與否，均予宣告沒收銷燬之。至鑑驗耗用
    之第 2級毒品甲基安非他命，既已滅失，自無庸宣告沒收銷
    燬。
  (二)另扣案玻璃球吸食器 8個，經檢驗結果，並無毒品殘留，已
    如前述，惟分別係自被告所騎乘之機車及上揭住處等處查獲
    ，均應屬被告所有且供本案犯罪所用之物，爰依刑法第38條
    第1項第2款規定，併予宣告沒收。
  (三)至警方於93年10月12日下午 3時40分，在被告位於高雄縣大
    寮鄉○○村○○路209巷3號租屋處查獲時，雖另有扣案晶體
    14包（合計驗前毛重50.6公克、驗後毛重49.2公克）經分別
    、玻璃吸食器2個、塑膠剷管1支，經檢驗結果，亦均含有殘
    留第 2級毒品甲基安非他命陽性反應，此有高雄醫學大學附
    7、424至426檢驗報告各1紙在卷可參。然上揭扣案物品，業
    經被告於警詢堅詞否認為其所有或施用毒品所用之物，並辯
    稱：查獲地點位於高雄縣大寮鄉○○村○○路209巷3號雖為
    其所承租，然上揭物品分別係案外人黃志強、張雅雯所有等
    語，核與案外人黃志強、張雅雯於警詢中陳述相符，足徵被
    告上揭所辯，應堪採信。是揆諸前揭說明，此部分之扣案物
    品與本案施用第 2級毒品甲基安非他命案件無涉，非被告所
    有供其施用第 2級毒品甲基安非他命所用之物，本院自不得
    予以宣告沒收，爰不另為沒收銷燬之諭知。
五、按被告經合法傳喚，無正當之理由不到庭者，得不待其陳述
    ，逕行判決，刑事訴訟法第371條定有明文，又依同法第455
    條之1第3項規定簡易判決上訴程序準用第 2審上訴程序之規
    定。是本案被告於本院審判期日經合法傳喚後，無正當理由
    未到庭，此有本院送達證書 1紙在卷足憑，爰不待被告陳述
    逕為判決，併此敘明。
六、按檢察官聲請以簡易判決處刑之案件，經法院認為有第 451
    條之1第4項但書之情形者，應適用通常訴訟程序審判之，刑
    事訴訟法第 452條定有明文；且對於簡易判決之上訴，準用
    刑事訴訟法第3編第1章及第2章之規定。管轄第2審之地方法
    院合議庭受理簡易判決上訴案件，應依通常程序審理。其認
    案件有刑事訴訟法第 452條之情形者，應撤銷原判決，逕依
    通常程序為第 1審判決，法院辦理刑事訴訟簡易程序案件應
    行注意事項第14項亦有規定。經查，本案本院於審判中發現
    被告尚有其他具裁判上一罪即併案部分之犯罪事實，不宜量
    處 6月以下之有期徒刑，足認檢察官之聲請簡易判決處刑為
    不適當，而有刑事訴訟法第451條之1第4項但書第2款之情形
    ，依前揭法律規定，應由本院合議庭逕依通常程序審理後，
    而為第 1審之判決，檢察官或被告如不服本判決，仍得於法
    定上訴期間內，向管轄之第2審法院提起上訴，附此敘明。
據上論斷，應依刑事訴訟法第455條之1第1項、第 3項、第452條
、第451條之1第4項但書第2款、第369條第 1項前段、第364條、
第299條第1項前段，毒品危害防制條例第10條第2項、第18條第1
項前段、刑法第11條、第56條、第47條、第38條第1項第2款，判
決如主文。
本案經檢察官甲○○到庭執行職務。
中　　華　　民　　國　　94　　年　　4 　　月　　29　　日
                    鳳山刑事第3庭審判長法官  張桂美
                                 法　    官  高英賓
                                 法      官  唐中興
以上證明與原本無異。
如不服本判決，應於判決送達後10日內，向本院提出上訴狀。
                                 書  記  官  顏宗貝
中　　華　　民　　國　　94　　年　　4 　　月　　29　　日
附錄本案判決論罪科刑法條：
毒品危害防制條例第10條
施用第1級毒品者，處6月以上5年以下有期徒刑。
施用第2級毒品者，處3年以下有期徒刑。
